【裁判字號】    95,易,1295
【裁判日期】    950620
【裁判案由】    詐欺
【裁判全文】
臺灣臺中地方法院刑事判決              95年度易字第1295號
公  訴  人  臺灣臺中地方法院檢察署檢察官
被      告  丙○○
                    （現在臺灣臺中監獄執行中）
上列被告因詐欺案件，經檢察官提起公訴（95年度偵字第4732、
4733號），本院合議庭裁定由受命法官獨任進行簡式審判程序，
本院判決如下：
    主  文
丙○○幫助共同連續意圖為自己不法之所有，以詐術使人將本人
之物交付，處有期徒刑參月，如易科罰金，以參佰元折算壹日。
    事  實
一、丙○○可預見郵局帳戶存摺、提款卡、密碼等帳戶資料如交
    付他人，該蒐集帳戶之他人，將藉所蒐集之該帳戶存摺及提
    款卡以遂行其詐欺取財之財產上犯罪之目的，竟仍不顧他人
    可能遭受財產上損害之危險，而基於幫助不詳姓名年籍之人
    所組詐欺集團成員犯詐欺取財罪之不確定故意，於民國九十
    四年九月九日下午三時十四分，在臺中縣太平市臺灣土地銀
    行申請帳號000-000000000000號帳戶之存摺、提款卡及密碼
    後，旋於翌日在臺中縣太平市將上述帳戶之存摺、提款卡、
    密碼，以新臺幣（下同）二千元之代價，交予其友人蔡承翃
    之不詳姓名年籍之朋友。該帳戶嗣即由該不詳姓名、年籍之
    人與自稱「張俊雄」、「蘇先生」之人共同基於意圖為自己
    不法所有之概括犯意，由該自稱「張俊雄」之人於九十四年
    九月十九日上午十時許以電話向甲○○佯稱係其友人「張俊
    雄」急需用錢，欲向其借款三萬元，甲○○不疑有詐而陷於
    錯誤，即至臺北縣新店市○○路與北宜路口全家便利商店匯
    款至上開被告帳戶三萬元；另該自稱「蘇先生」之人於同日
    上午十時三十分許撥打電話向乙○○佯稱其係客戶「蘇先生
    」，欲向乙○○調借三萬元，致乙○○誤認該自稱「蘇先生
    」之人為其客戶蘇文良，不疑有詐而陷於錯誤，於同日上午
    十時四十三分以自動櫃員機匯款三萬元至上開帳戶，該自稱
    「蘇先生」之人再於同日中午十二時許，再接續以電告知乙○○尚需再借七萬元，乙○○表示沒有那麼多現金，又再至
    臺灣土地銀行士林分行以現金存入方式匯款三萬元至上開被
    告之帳戶。嗣甲○○、乙○○二人查覺有異，始知受騙並報
    警究辦，而查悉上情。
二、案經臺中縣警察局霧峰分局報告臺灣臺中地方法院檢察署檢
    察官偵查起訴。
    理  由
一、訊據被告丙○○對上開事實坦承不諱，核與證人即被害人乙○○、甲○○於警詢時指訴情節相符，並有證人甲○○之國
    泰世華銀行存摺封面及內頁影本、證人乙○○自動櫃員機交
    易明細表影本一份及臺灣土地銀行太平分行九十四年十月三
    十一日平存字第０九四００００三五九號函附之被告開戶申
    請書、存款印鑑卡影本、客戶往來明細查詢在卷可參。本件
    事證明確，被告犯行洵堪認定，應予依法論科。
二、查本案真實姓名、年籍不詳自稱「張俊雄」、「蘇先生」等
    人，基於意圖為自己不法之所有，以上開方式使被害人乙○○、甲○○陷於錯誤，因而交付本人之財物，不詳姓名、年
    籍自稱「張俊雄」、「蘇先生」等人所為，係連續犯刑法第
    三百三十九條第一項之詐欺取財罪。其中自稱「蘇先生」二
    次以電話向被害人乙○○行騙，係基於同一詐欺取財之犯意
    ，為完成同一詐欺取財之目的，而於緊接之同日密接時間內
    利用同一犯罪機會接續為之，為接續犯，為實質上之一罪。
    公訴人僅論及一次電話詐騙而以轉帳匯款三萬元之犯行，第
    二次以現金存入方式未論及，惟此部分與上開部分有實質上
    一罪之關係，本院自得併予審究。被告提供其銀行帳戶存摺
    、提款卡、密碼提供給他人詐騙財物之用，應具有幫助他人
    詐欺取財之犯意，其所為提供存摺、提款卡、密碼予他人遂
    行詐欺取財犯行，而被告之行為則屬刑法詐欺取財罪構成要
    件以外之行為，其以幫助他人犯罪之意思而參與犯罪構成要
    件以外之行為，係犯刑法第三十條第一項前段、第三百三十
    九條第一項之幫助詐欺取財罪，並應依刑法第三十條第二項
    之規定，按正犯之刑減輕之。爰審酌被告提供帳戶予詐欺犯
    罪之歹徒使用，使被害人遭受損失，便利歹徒遂行詐財目的
    ，同時使詐騙者得以隱匿其真實身分，減少遭查獲之風險，
    助長社會犯罪風氣，其行為殊屬不該，然衡諸被告本身亦未
    實際參與本件詐欺取財犯行之實施，對於破壞金融交易秩序
    及社會治安之責難性遠較不法詐取他人財物之人為低，且犯
    後坦認犯行，犯後態度良好等一切情狀，量處如主文所示之
    刑，並諭知易科罰金之折算標準。
據上論斷，應依刑事訴訟法第二百七十三條之一第一項、第二百
九十九條第一項前段，刑法第三十條第一項前段、第二項、第三
百三十九條第一項、第四十一條第一項前段，罰金罰鍰提高標準
條例第一條前段、第二條，判決如主文。
中    華    民    國    95    年    6    月     20    日
                        刑事第十四庭  法  官  陳  葳
上正本證明與原本無異。
如服本判決，應於收受本判決後十日內向本院提出上訴書狀，其
未敘述上訴理由者，並得於提起上訴後十日內向本院補提理由書
狀（均須按他造當事人之人數附繕本）「切勿逕送上級法院」。
                                      書記官  張雅如
中    華    民    國    95    年    6    月    21    日
附錄法條：
刑法第三百三十九條
意圖為自己或第三人不法之所有，以詐術使人將本人或第三人之
物交付者，處五年以下有期徒刑、拘役或科或併科一千元以下罰
金。
以前項方法得財產上不法之利益或使第三人得之者，亦同。
刑法第三十條
幫助他人犯罪者，為從犯。雖他人不知幫助之情者，亦同。
從犯之處罰，得按正犯之刑減輕之。


司法院資訊處製作；財團法人民間司法改革基金會備份。
